【裁判字號】    95,上易,562
【裁判日期】    950511
【裁判案由】    竊盜
【裁判全文】
臺灣高等法院刑事判決                 95年度上易字第562號
上  訴  人  臺灣基隆地方法院檢察署檢察官
被      告  丙○○
                      號
上列上訴人因被告竊盜案件，不服臺灣基隆地方法院94年度易字
第483號，中華民國95年1月10日第一審判決（起訴案號：臺灣基
隆地方法院檢察署94年度偵字第4154號），提起上訴，本院判決
如下：
    主  文
上訴駁回。
    理  由
一、公訴意旨略以：被告丙○○意圖為自己不法之所有，於民國
    93年11月間某日凌晨2 時許，在臺北縣金山鄉清泉村磺溪橋
    土地公廟旁，見被害人何佳潔所有、告訴人乙○○使用之車
    牌號碼9K-4671 號自用小客車（下稱系爭汽車）車門已被破
    壞，竟持客觀上具有危害人生命、身體、財產安全之兇器扳
    手1 支（未據扣案），竊取該車內RECARO廠牌之汽車座椅兩
    個（駕駛座椅與副駕駛座椅），得手後，換裝於其所有車牌
    號碼3A─0872號自小客車使用。94年10月18日中午12時10分
    許，被告駕駛該車前往臺北縣金山鄉○○路364 號「宏松汽
    車保養場」維修時，為告訴人發現報警，因認被告涉犯刑法
    第321 條第1 項第3 款之加重竊盜罪嫌云云。
二、按犯罪事實應依證據認定，無證據不得認定犯罪事實；又不
    能證明被告犯罪者，應諭知無罪之判決，刑事訴訟法第154
    條第2 項、第301 條第1 項分別定有明文。又事實之認定，
    應憑證據，如未能發現相當證據，或證據不足以證明，自不
    能以推測或擬制之方法，為裁判基礎；且認定不利於被告之
    事實須依積極證據，苟積極證據不足為不利於被告事實之認
    定時，即應為有利於被告之認定，諭知被告無罪之判決（最
    高法院40年臺上字第86號、30年上字第816號判例意旨參照
    ）。再刑事訴訟法第156條第2項規定，被告雖經自白，仍應
    調查其他必要之證據，以察其是否與事實相符。立法目的乃
    欲以補強證據擔保自白之真實性；亦即以補強證據之存在，
    藉之限制自白在證據上之價值。而所謂補強證據，則指除該
    自白本身外，其他足資以證明自白之犯罪事實確具有相當程
    度真實性之證據而言。雖其所補強者，非以事實之全部為必
    要，但亦須因補強證據與自白之相互利用，而足使犯罪事實
    獲得確信者，始足當之。被告之自白，經查明與事實不符者
    ，自不得採為證據（最高法院74年臺覆字第10號、30年上字
    第2785號判例意旨參照）。
三、公訴意旨認被告涉犯刑法之加重竊盜罪，係以被告前於警詢
    、檢察官偵查中之自白為主要論據。訊據被告固於警詢、檢
    察官偵查中坦承上開行竊事實，惟其於原審及本院審理中均
    否認竊盜，辯稱其事前有得到告訴人乙○○之叔叔甲○○同
    意，才會自行拆卸系爭汽車之座椅，鄰居李水文也有在場聽
    聞，其並無竊盜之犯罪故意等語。經查：
    (一)有關被告上開得同意後始拆卸座椅之辯解，核與證人李
        水文於原審法院結證稱：93年11月間曾在家與甲○○飲
        酒，當時被告經過家門口，進來詢問橋下車輛何人所有
        ，甲○○說那是他姪兒所有，被告表示該車座椅還可以
        用，甲○○就說如果要就自己去拔，後來被告就離開等
        語，以及證人甲○○於原審法院及本院審理中均結證稱
        ：93年11月間在李水文家裡時，被告問系爭汽車是何人
        所有，是否可以拔座椅，因該輛車係其姪兒之妻所有，
        且已故障，其就向被告表示要拔就去拔，心想等姪兒從
        大陸回來再告知這件事等語（原審94年12月20日及本院
        95 年4月27日審判筆錄參照）大致相符，足見被告上開
        辯解，非屬無據。
    (二)又證人即告訴人乙○○於原審法院院審理中結證稱：伊
        去警察局製作筆錄時，還不知道叔叔甲○○曾答應被告
        去拔座椅這件事，離開警察局時，被告有告訴伊這件事
        ，伊當時不相信，後來與叔叔見面時，叔叔表示他去被
        告鄰居家泡茶，被告當時有詢問車輛是誰所有，他當時
        有答應被告去拔椅子，但實際上伊事前並沒有答應叔叔
        可以這麼做，伊不願再追究此事等語（原審94年12月27
        日審判筆錄參照），足見被告並非於法院審理時，始臨
        訟杜撰上開有利於己之辯解，而係早在警詢後即立刻向
        被害人表明上情，則其辯稱警詢、檢察官偵查中因為害
        怕、緊張才會自白竊盜之情，衡情非無可能，尚無僅憑
        上開與事實不符之自白，逕認被告有為竊盜罪行。
    (三)刑法上之竊盜罪，須意圖為自己或第三人不法之所有，
        而取他人所有物，為其成立要件，若行為人因誤信該物
        為自己所有或有權取得，進而取得之，即欠缺意思要件
        ，縱其結果不免有民事上之侵權責任，要難認為構成刑
        法上之竊盜罪。檢察官論告意旨雖以被告事前並未仔細
        確認甲○○有無處分系爭汽車之權限，仍有竊盜之犯罪
        故意云云，然本案被告事前徵得被告叔叔甲○○之同意
        後，始將系爭汽車內之賽車座椅2 張拆走，以甲○○與
        告訴人乙○○之叔姪近親關係，被告主觀上認為已獲得
        同意可取走上開座椅，事屬合理，其主觀上顯無不法所
        有之意圖。就令被告按當時情節，應注意確認甲○○是
        否真有處分系爭汽車之權限，其能注意而不注意，亦屬
        刑法上「有認識之過失」，茲刑法竊盜罪既無處罰過失
        犯之明文，亦無以竊盜罪相繩之餘地。
四、綜上所陳，被告於本院之辯解，應堪信為真實，其於警詢、
    檢察官偵查中之自白顯與事實不符，無足採信。此外，復查
    無其他積極證據足以證明被告涉犯公訴意旨所指罪名，本案
    不能證明被告犯罪，依法自應諭知被告無罪之判決。
五、原審以被告犯罪不能證明，而諭知被告無罪之判決，並無違
    誤，檢察官仍執陳詞提起上訴，為無理由，應予駁回。
據上論斷，應依刑事訴訟法第368條，判決如主文。
本案經檢察官沈明彥到庭執行職務。
中    華    民    國    95    年    5     月    11    日
                  刑事第八庭    審判長法  官 鄭 文 肅
                                      法  官 陳 國 文
                                      法  官 楊 炳 禎
以上正本證明與原本無異。
不得上訴。
                                      書記官 吳 素 雲
中    華    民    國    95    年    5     月    12    日


司法院資訊處製作；財團法人民間司法改革基金會備份。
